【裁判字號】    96,易,3226
【裁判日期】    970731
【裁判案由】    毒品危害防制條例
【裁判全文】
臺灣臺北地方法院刑事判決              96年度易字第3226號
公  訴  人  臺灣臺北地方法院檢察署檢察官
被      告  甲○○
上列被告因毒品危害防制條例案件，經檢察官提起公訴（96年度
毒偵字第3346號），本院判決如下：
    主  文
甲○○施用第二級毒品，累犯，處有期徒刑玖月，扣案之甲基安
非他命壹包（不含包裝袋，驗餘淨重零點貳參零肆公克）沒收銷
燬之，空包裝袋壹個沒收。
    事  實
一、甲○○前於民國90年7 月間，因違反家庭暴力防治法案件，
    經臺灣士林地方法院以90年度簡字第1303號判處有期徒刑3
    月，甲○○不服提起上訴，復經臺灣士林地方法院以91年度
    簡上字第27號判處有期徒刑3 月確定。又先後三次因施用毒
    品案件，第一、二次經裁定送觀察、勒戒後，分別於87年8
    月12日、89年1 月29日勒戒完畢出所，均認無繼續施用毒品
    之傾向，經臺灣士林地方法院檢察署檢察官分別於87年8 月
    13日及89年1 月29日以87年度偵字第7014號及89年度毒偵字
    第117 號為不起訴處分確定；第三次施用毒品之犯行，經送
    強制戒治，於91年5 月2 日停止戒治出所，付保護管束（戒
    治期滿日期91年10月25日），並經臺灣士林地方法院檢察署
    檢察官以90年度毒偵字第1335號聲請簡易判決處刑，由臺灣
    士林地方法院以90年度湖簡字第488 號判處有期徒刑6 月確
    定，前開2 罪所宣告之刑並經臺灣士林地方法院以92年度聲
    字第47號裁定定執行有期徒刑8 月，於92年8 月27日執行徒
    刑完畢。又於93年間因施用第二級毒品甲基安非他命案件，
    經臺灣士林地方法院以93年度易字第839 號判決判處有期徒
    刑6 月確定，再於94年間因竊盜案件，經臺灣士林地方法院
    以94年度易字第407 號判決判處有期徒刑5 月，嗣經臺灣高
    等法院以94年度上易字第1712號判決撤銷原判決，處有期徒
    刑6 月確定，此2 罪所宣告之刑並經臺灣高等法院以95年度
    聲字第812 號裁定定應執行有期徒刑11月，於95年7 月18執
    行完畢出監。詎其仍不知戒斷毒癮，復於96年10月24日下午
    3 時50分許為警查獲前72小時內的某時，在臺灣地區某不詳
    地點，施用第二級毒品甲基安非他命（起訴書誤載為「安非
    他命」），經臺北市政府警察局松山分局警員林清山據丙○○之檢舉，於96年10月24日下午與其同事謝春生、嚴漢池等
    人一同前往臺北市○○街玉成公園巡視，見甲○○騎腳踏車
    於公園外且大聲吼叫，認其形跡可疑，乃趨前欲盤查甲○○
    ，甲○○因一時心虛而騎腳踏車繞著公園外圍逃跑，警員在
    後方追捕，甲○○並將其放於腳踏車前方置物籃內之塑膠袋
    丟棄，嗣於同日下午3 時50分許，經警在臺北市○○區○○
    街310 巷口攔下，並自甲○○所丟棄之塑膠袋內查獲第二級
    毒品甲基安非他命（起訴書誤載為「安非他命」）1 包（淨
    重0.2310公克，驗餘淨重0.2304公克），而查知上情。
二、案經臺北市政府警察局松山分局報請臺灣臺北地方法院檢察
    署檢察官偵查起訴。
    理  由
一、訊之被告甲○○矢口否認有何施用第二級毒品甲基安非他命
    犯行，辯稱：伊於96年10月24日前2 日（即22日）在玉成公
    園喝醉酒，而忘記將伊所有之腳踏車騎回家，伊於23日出來
    找，但已不在公園邊，伊於24日下午從伊家裡步行尋車，在
    3 時30分許尋獲，在伊回家途中發現車前籃有1 包粉紅色塑
    膠袋，伊將之打開來看，只見1 支日光燈粗的玻璃管和衛生
    紙，管長約15公分，一拿起來看看後再放回去，伊騎腳踏車
    到成福路、玉成公園角（靠同德派出所方向），突然跑出4
    人，開口叫伊「不要跑」（閩南語發音），一直追伊，因伊
    不知道該4 人是誰，所以伊就騎著剛找回來的腳踏車全速快
    逃，邊逃邊想，又是誰跟伊有仇，便又看到前面籃子，心想
    搞不好那包袋子有什麼問題，便馬上拿起來丟掉，伊車子騎
    到玉成公園福德街310 巷口停下來，不到1 分鐘，那4 人就
    開1 部車追來，這次拔槍出來，只拿1 張紅色證件，伊沒有
    看清楚，他說是警察，就把伊扣起來，將伊硬推進車內，另
    1 名便衣的人將伊丟掉的那袋東西撿回來，問伊這包東西是
    不是伊的，伊說不是，在這情形下伊便知道是怎麼一回事。
    到了不知區域之警備隊後，警員要伊將採集的尿液放在偵訊
    室外那排桌子，伊在偵訊室好幾個小時，不知道尿液是否已
    遭掉包，且在伊作完筆錄後，伊要求看筆錄再簽名，警員不
    給伊看筆錄，所以伊就不簽名，後來1 名警員拿進來1 包安
    非他命，問是否是伊的，伊答說不是，不相信可以驗指紋，
    伊有要求，但也沒有寫上去，伊沒有施用安非他命，扣案的
    毒品也不是伊的云云。惟查：
    (一)本案係臺北市政府警察局松山分局警員林清山根據證人丙○○之檢舉，於96年10月24日下午與其同事謝春生、嚴漢
      池等人一同前往臺北市○○街玉成公園巡視，見被告騎腳
      踏車於公園外且大聲吼叫，認其形跡可疑而趨前欲盤查被
      告，被告見狀即騎腳踏車繞著公園外圍逃跑，警員乃自後
      方追捕，被告並將其腳踏車前方置物籃內之塑膠袋丟棄，
      警員於同日下午3 時50分許，在臺北市○○區○○街310
      巷口攔下被告，並自被告所丟棄之塑膠袋內查獲1 包第二
      級毒品等情，業據證人林清山、嚴漢池、丙○○於本院審
      理時結證在卷（證人林清山作證略稱：因為有線民跟我們
      說公園附近有很多用毒品的嫌疑人。我們到現場，甲○○
      當天有喝一點酒，騎腳踏車，神情有點慌張，騎腳踏車時
      有大聲叫，我們覺得很可疑。我們上前去出示服務證，告
      知他我們是警察，他就騎車腳踏車快跑。我們攔到甲○○
      時他不合作，一直在抵抗，我們三個人合力將他制伏。我
      們要追到甲○○時，他把腳踏車菜籃上的1 包塑膠袋往外
      丟，我們從那塑膠袋查獲到1 包毒品，塑膠袋內還有一些
      好像是日光燈那種燈管的碎片。甲○○不承認那塑膠袋是
      他。回到警局製作筆錄時，他也不配合，他有回答問題，
      但拒絕簽名，拒絕在尿瓶上封印簽名。該位線民是我的線
      民，這位線民他主動打電話給我的。當時被告喝一點酒，
      一直在魯、不配合，一開始進警局時還要我們饒了他，後
      來做完筆錄之後，他就拒簽說他要請律師，一直僵持很久
      。筆錄我有拿給他看，我還念給他聽。當時被告身上確實
      有酒味等語。證人嚴漢池作證略稱：我跟小隊長謝春生及
      組員林清山三人一起到現場，線民之前就有跟我們說是一
      個騎腳踏車的人，線民所說的特徵與現場看到的甲○○有
      點像，而且甲○○也騎腳踏車，所以我們就準備盤查他，
      他就騎腳踏車繞著公園一直騎，大概騎了至少有五百公尺
      ，在被我們攔下來約五至十公尺左右，他往旁邊丟了1 包
      東西，結果我們將他攔下來後，撿那包東西發現裡面有二
      級毒品安非他命。我們在現場攔截他的時候，他幾乎是歇
      斯底里的狀態，非常不合作。我們在現場跟他僵持至少十
      分鐘以上。到了警察局製作筆錄時，他全程都不配合。有
      依規定採尿兩瓶，是甲○○親自把尿採好，鎖住，要封籤
      的時候他拒絕按捺指紋。我們撿回甲○○所丟的那包東西
      ，有初步用檢驗包測試，呈安非他命反應。現場除了甲○○可疑外，沒有發現有其他可疑的人跟甲○○接觸。線民
      說甲○○住在附近，每天大概下午的時段都會騎著腳踏車
      到公園附近，說他長得蠻壯的，大概40出頭左右。他並說
      甲○○到公園是要去施打毒品，線民說是施用安非他命。
      被告製作筆錄的時候，沒有承認施用毒品，有時會答非所
      問，有聞到被告身上有酒味等語。證人丙○○作證略稱：
      我認識甲○○，沒有跟甲○○一起施用過毒品，有看過甲○○施用毒品。認識松山分局警備隊隊員林清山。有將看
      過甲○○施用安非他命的情形告訴林清山，確實時間不記
      得了，應該是去年。【問你有無帶林清山去認過甲○○？
      】有一次在公園碰到甲○○過甲○○在玉成公園那裡喝酒
      ，玉成公園有很多人在那裡賭博及喝酒、吸毒，乙○○○○曾經帶我從那邊經過，我有跟乙○○○○說那個人是誰
      ，那個人是誰，甲○○是其中之一，他們喝酒的人就是在
      馬路旁的涼亭，警員開車載我，我是在車內指給警員看的
      。後來我就走了，警員有無去盤查甲○○，我不清楚。當
      時是和3 個警員，開車的叫「蕃薯」，還有一位是林清山
      ，另一位我不知道名字。就我所瞭解，甲○○在公園是喝
      酒，吸毒是在家裡，可是我們在那邊的人都知道甲○○會
      隨身攜帶吸食器。我帶警員去玉成公園不只1 次，長期下
      來是很多次的，96年10月27日進看守所前幾天有去過一次
      。有看過甲○○攜帶的吸食器，就是一個球及一條管子。
      我曾經跟乙○○○○說甲○○會吸食安非他命，而且會有
      攜帶吸食器到公園。我去年才跟林清山講這件事情的，我
      帶警員去玉成公園好幾次，都是去年【96年】的事情等語
      ）。
    (二)雖被告否認施用第二級毒品甲基安非他命，並質疑送鑑定
      之尿液已遭掉包，非其原來所採集之尿液，而本院依職權
      將被告於本案查獲當時所採集之尿液2 瓶送內政部警政署
      刑事警察局鑑定，亦均因尿液量過少，未檢出足資比對之
      （DNA）STR型別，致無法為鑑定，然依前揭證人林清山、
      嚴漢池之證述，可知被告為警查獲時係相當不合作，但採
      集之尿液還是被告親自鎖住，僅是在封籤時被告拒絕按捺
      指紋而已；又查被告先前即曾因施用毒品案件經警查獲，
      其對於採集尿液之程序相當清楚，而其在臺灣士林地方法
      院93年度易字第839 號毒品案件審理中亦是主張其採集後
      之尿液非其親自封瓶，足見其深知尿液係其有無施用毒品
      之重要證物，倘其真無施用毒品，其應當會自願採集足夠
      的尿液，並在其所採集之尿液瓶上按捺指紋，以確保送鑑
      定之尿液確為其親自所採集及封瓶，然其竟故意不採集足
      量之尿液，且故意不在封籤上按捺指紋，事後再主張送鑑
      定之尿液可能已遭掉包，非伊所採集之尿液，顯不足採。
    (三)被告於警局所採集之尿液，經送台灣尖端先進生技醫藥股
      份有限公司以酵素免疫分析法（EIA） 為初步檢驗，再以
      氣相層析質譜儀（GC/MS)為確認檢驗，結果呈安非他命類
      陽性反應（安非他命濃度638ng/ml、甲基安非他命濃度10
      360ng/ml），有該公司2007年11月7 日濫用藥物檢驗報告
      、臺北市政府警察局偵辦毒品案件尿液檢體委驗單在卷可
      稽（見96年度毒偵字第3346號卷第43、45頁）。而按甲基
      安非他命經口服投與後約70％於24小時內自尿中排出，約
      90％於96小時內自尿中排出，惟由於目前國內尿液中甲基
      安非他命之檢驗僅為鑑定是否呈陽性反應，尚未定其含量
      ，且甲基安非他命之成分檢出與其投與方式、投與量、個
      人體質、採尿時間與檢測儀器之精密度等多因素有關，因
      此僅憑尿液中呈安非他命陽性反應，並無法確實推算吸時
      時間距採集時間之長短，然最長可能不會超過4 日，此業
      經行政院衛生署藥物食品檢驗局81年2 月8 日（81）藥檢
      壹字第001156號函示明確。又雖於文獻報告中確實有藥品
      或食物因交叉反應，可在尿液測試中產生偽陽性之安非他
      命反應，然利用精密的儀器分析，將可排除偽陽性之可能
      ，得到正確的答案，而目前最常採用之確認方法氣相層析
      質譜儀，於法務部檢驗合格之良好操作條件檢測單位，以
      氣相層析質譜儀做藥物及代謝物之定性及定量分析，幾乎
      不會有偽陽性反應產生，此有行政院國軍退除役官兵輔導
      委員會臺北榮民總醫院83年4 月7 日北總內字第0305 9
      號函示明確。故足認被告於前揭採取尿液前回溯96小時內
      某時，曾施用甲基安非他命。被告所辯並未吸食安非他命
      等詞，顯係卸責矯飾之詞，不足採信。
    (四)又被告為警查獲所扣案之白色結晶物1 包，經送交通部民
      用航空局航空醫務中心鑑定，經該局以氣相層析質譜儀（
      GC/MS)法鑑驗，檢驗出甲基安非他命成分（淨重0.2310公
      克，驗餘淨重0.2304公克），此有該中心96年12月4 日航
      藥鑑字第0962081 號建定書在卷可稽（見本院卷第38頁）
      。
    (五)另被告雖質疑其係遭證人丙○○陷害，並稱：證人丙○○
      向警察說的是說不定是伊之前施用毒品，伊之前施用毒品
      已經被關過了云云，然證人丙○○與被告並無仇恨，其係
      在本院審理中經具結後作證，而偽證之刑責顯較施用第二
      級毒品之刑責重，證人丙○○自無故意設辭誣陷被告之必
      要，且證人丙○○已明確證稱伊是去年（96年）才跟林清
      山講這件事情的，伊帶警員去玉成公園好幾次也都是去年
      的事情等語明確，是被告所辯顯不足採。
    (六)被告前已先後三次因施用毒品案件，第一、二次經裁定送
      觀察、勒戒後，分別於87年8 月12日、89年1 月29日勒戒
      完畢出所，均認無繼續施用毒品之傾向，經臺灣士林地方
      法院檢察署檢察官分別於87年8 月13日及89年1 月29日以
      87 年 度偵字第7014號及89年度毒偵字第117 號為不起訴
      處分確定；第三次施用毒品之犯行，經送強制戒治，於91
      年5 月2 日停止戒治出所，付保護管束（戒治期滿日期91
      年10 月25 日），並經臺灣士林地方法院檢察署檢察官以
      90年度毒偵字第1335號聲請簡易判決處刑，由臺灣士林地
      方法院以90年度湖簡字第488 號判處有期徒刑6 月確定，
      又於93年間因施用第二級毒品甲基安非他命案件，經臺灣
      士林地方法院以93年度易字第83 9號判決判處有期徒刑6
      月確定，有臺灣高等法院被告前案記錄表附卷可稽，是被
      告於強制戒治期滿後5 年內，已有施用第二級毒品之紀錄
      ，再犯本件施用第二級毒品之犯行，應逕予依法處刑。
    (七)綜上所述，本件事證明確，被告所辯不足採，被告犯行洵
      堪認定，應予依法論科。
二、核被告所為，係犯毒品危害防制條例第10條第2 項之罪。又
    被告持有安非他命之低度行為經施用之高度行為所吸收，不
    另論罪。又被告前有如事實欄所載之犯罪科刑及刑之執行，
    有臺灣高等法院被告前案紀錄表可稽，其於有期徒刑執行完
    畢後，5 年內故意再犯本件最重本刑有期徒刑之罪，為累犯
    ，應依刑法第47條第1 項規定加重其刑。本院爰審酌被告於
    本院審理時仍無悔意，再衡量被告犯罪之動機、品行、智識
    程度、犯罪後之態度等一切情狀，判處如主文所示之刑。扣
    案之第二級毒品甲基安非他命1 包（驗餘淨重0.2304公克，
    不含包裝袋），為查獲之毒品，應依毒品危害防制條例第18
    條第1 項前段規定，宣告沒收銷燬之；扣案之包裝甲基安非
    他命之空包裝袋1 個，有防止毒品裸露、逸出及潮濕之功用
    ，並便於攜帶，為供被告施用甲基安非他命所用之物，爰依
    刑法第38條第1 項第2 款之規定，併予宣告沒收。
據上論斷，應依刑事訴訟法第284條之1、第299條第1項前段，毒
品危害防制條例第10條第2項、第18條第1項前段，刑法第11條前
段、第47條第1 項、第38條第1 項第2 款，判決如主文。
本案經檢察官楊智綸到庭執行職務
中    華    民    國    97    年    7     月    31    日
                  刑事第十庭    法  官  林春鈴
以上正本證明與原本無異。
如不服本判決，應於判決送達後10日內，向本院提出上訴狀。
                                書記官  黃鈴容
中    華    民    國    97    年    7     月    31    日
附錄本案論罪科刑法條全文：
毒品危害防制條例第10條
施用第一級毒品者，處六月以上五年以下有期徒刑。
施用第二級毒品者，處三年以下有期徒刑。


司法院資訊處製作；財團法人民間司法改革基金會備份。
